【裁判字號】    89,易,1129
【裁判日期】    891011
【裁判案由】    公共危險
【裁判全文】
台灣台中地方法院刑事判決                        八十九年度易字第一一二九號
    公  訴  人  台灣台中地方法院檢察署檢察官
    被      告  丁○○
右列被告因公共危險案件，經檢察官提起公訴（八十八年度偵字第一八六０五號），
本院判決如左：
    主  文
丁○○無罪。
    理  由
一、公訴意旨略以：被告丁○○係郭元益食品股份公司（下稱郭元益公司）之代副課
    長，為坐落在台中縣豐原市○○路二六七號郭元益公司豐原門市部之負責人，該
    門市部之建築為二樓鐵架烤漆浪板結構，一樓為郭元益囍餅店店面，二樓為宿舍
    、倉庫及辦公室。丁○○自郭元益公司豐原門市部於民國（下同）八十七年五月
    開幕起，即在該處負責業務，郭元益公司就各公司門市部之設備固有定期檢查，
    惟設備之維修必須門市部報總公司，公司才會派員前來維修，且維修之項目非僅
    設備之安全，亦應注意及於電源線之負荷。丁○○既為郭元益公司豐原門市部之
    實際負責人，本應注意隨時檢修該屋使用之電線及電器之安全性，如使用電器超
    過其電線過載負荷時或電器設備有問題之虞時，極易因短路引燃易燃物而發生火
    災，應隨時注意報總公司派員維修，乃丁○○原能注意及此，以避免危險發生，
    竟疏未注意，預先防範，在該建物一樓店內放置之商業用電冰箱及其上之燈具，
    因過度用電，而於八十八年六月廿四日凌晨四時卅六分許，上述房屋一樓店內之
    商業用電冰箱電源線及日光燈安定器由於長期超載用電量而引起短路走火，引燃
    放置該處附近之易燃性物品而造成火警，將該房屋二樓建築物內物品燒燬，並延
    燒隔鄰同右路二六一號、二六五號、二六九號、二七一號、二七三號、二七五號
    及二七七巷一號、三號之房屋。因認被告所為涉有刑法第一百七十三條第二項之
    公共危險罪嫌。
二、按犯罪事實應依證據認定之，無證據不得推定其犯罪事實；不能證明被告犯罪者
    ，應諭知無罪之判決，刑事訴訟法第一百五十四條、第三百零一條第一項定有明
    文。又刑法第一百七十三條第三項係處罰過失犯，而刑法上之過失，指對於構成
    犯罪之事實，按其情節，應注意並能注意而不注意而言，且其過失行為與結果間
    ，在客觀上有相當因果關係始得成立，最高法院七十六年台上字第一九二號判決
    可資參照。是過失之前提不但須有注意之能力，並以行為人有應注意之義務為必
    要。本件公訴人認被告涉有公共危險之犯行，無非以；（一）被告坦承其係郭元
    益公司豐原門市部之實際負責人，郭元益公司就公司之各門市部之設備均有定期
    檢查，惟各門市部設備之維修必須門市部報總公司，公司才會派員前來維修等語
    ；（二）本件火災確係發生在被告所負責之郭元益公司豐原門市部，業經證人鄧
    勇、壬○○、庚○○、周金祥、戊○○、乙○○、己○○○、陳佳琳等人證述綦
    詳在卷，並有台中縣警察局火災調查報告書、內政部消防署火災證物鑑定報告各
    一份附卷可稽等，為其論據。訊據被告堅決否認有何犯行，辯稱：伊僅係公司營
    業事業部營市部區域副課長，而非豐原門市部之負責人，上頭還有主管副理陳家
    驊，伊主要業務是門市業績之開拓及人員考核，至於門市部之維修公司會定期派
    人來維護，若有些偶發狀況會影響門市經營，伊就向副理報告，再由副理指示如
    何處理，伊直接承副理之命處理事情，而郭元益公司每年都有固定檢查，且火災
    發生前又無異狀，伊係學商的。實無法注意及其他電路有無短路之問題，本案伊
    實無從注意等語。
三、經查，本件火災確係發生在被告所負責之郭元益公司豐原門市部，一樓郭元益囍
    餅店等情，業經證人辛○○、壬○○、庚○○、周金祥、戊○○、乙○○、己○
    ○○、陳佳琳等人於警、偵訊中證述綦詳，而起火點附近除商業用寒霜電冰箱及
    燈具等用電設備外，未發現其他火源，故本案起火原因不排除因電線短路，引燃
    附近易燃性物品，繼而擴大燃燒之可能性；且進一步送鑑結果，確認起火原因係
    肇因該店內之日光燈安定器有線圈層短路現象及及電冰箱壓縮機電源線有短路痕
    多處等事實，亦經證人即執行消防檢查鑑定之警員丙○○、林建榮於本院審理中
    結證屬實，並有台中縣警察局火災調查報告書、內政部消防署火災證物鑑定報告
    各一份附卷可稽，是本案火災之起火點應係郭元益公司豐原門市部無疑，合先敘
    明。
四、惟查，（一）被告係郭元益公司豐原門市部代副課長（區主任），其工作職掌為
    ：（１）所轄門市經營績效管理（門市業績推動與檢討、協助店長做門市節慶客
    戶訂單開發作業、所轄門市商品進銷存退作業督導、區內銷售分析之提報、門市
    費用控制之督導與初核、市場資訊搜集）；（２）所轄門市資源管理（督導門市
    店長做好門市人員日常工作訓練、對所轄門市人員作最有效率之調度、門市人員
    心理輔導工作之執行、與門市店長互為職務之代理人）；（３）所轄門市部人事
    物問題提報；（４）公司政令宣導與推動，此有郭元益公司八十九年五月十一日
    郭法字０２７８９０９９號函附卷可證（見本院卷第五三頁）；（二）又郭元益
    公司各門市部並無專業人員負責維修，一切之維修均由總公司負責，維修之項目
    分為一般性及緊急性維修二種，一般性之維修由總公司之維修人員每月至全省各
    門市部走一趟；緊急性之維修（即指已影響門市部之營業及貨品之陳列、保存，
    如冷凍櫃或冰箱之故障）則授權門市部自行處理，門市部無法處理時會通知協力
    廠商處理，如起訴書所指商業電冰箱係屬專門人員負責維修之項目，應由總公司
    之營業管理處負責等語，亦據證人即曾擔任郭元益總公司負責維修之職員甲○○
    於本院審理中結證屬實（見本院卷第二五五頁正面至二五六頁正面），並有郭元
    益公司出差申請單在卷可憑（見他字卷第七四至八七頁）；（三）是依上述郭元
    益公司之函所示，機器設備之維修並非被告之工作職掌，而證人甲○○亦明確證
    稱，商業用電冰箱係由總公司營業管理處之專門人員負責維修，亦與被告無涉，
    故本件火災之發生原因，縱如公訴人所言係因「豐原門市部一樓店內放置之商業
    用電冰箱及其上之燈具，因過度用電，致商業用電冰箱電源線及日光燈安定器由
    於長期超載用電量而引起短路走火，引燃放置該處附近之易燃性物品而造成火警
    」，亦非被告所能注意，被告就此火災之發生應無注意之義務，是揆諸前開之說
    明，被告之行為尚與刑法第一百七十三條第二項公共危險罪之構成要件有間，此
    外又查無其他積極之證據足證明被告有公訴人所起訴之犯    行，自應諭知被告
    無罪之判決。
據上論斷，應依刑事訴訟法第三百零一條第一項判決如主文。
中    華    民    國    八十九    年      十        月      十一        日
                                    法  官蔡名曜
右正本證明與原本無異。
如不服本判決，應於送達後十日內向本院提出上訴狀(須附繕本)，上訴於台灣高等
法院台中分院。
                                    書記官
中    華    民    國    八十九    年      十        月     十二         日


司法院資訊處製作；財團法人民間司法改革基金會備份。
